【裁判字號】    89,上易,1632
【裁判日期】    901011
【裁判案由】    詐欺
【裁判全文】
臺灣高等法院刑事判決                          八十九年度上易字第一六三二號
    上訴人  即
    被      告  乙○○
右上訴人因詐欺案件，不服臺灣新竹地方法院八十七年度易字第五七二號，中華民國
八十九年一月二十四日第一審判決（起訴案號：臺灣新竹地方法院檢察署八十六年度
偵字第六九四九號、八十七年度偵字第五○二號）提起上訴，本院判決如左：
    主  文
原判決關於乙○○部分撤銷。
乙○○共同意圖為自己不法之所有，以詐術使人將本人之物交付，處有期徒刑壹年拾
月。
    事  實
一、丙○○（本案共同被告，已判決確定）於民國八十一年十一月間，因涉嫌侵占案
    件遭羈押於臺灣新竹看守所，適與因涉殺人未遂等案件之戊○○囚禁於同一宿房
    ，因而結識，得知戊○○因該案件於同年九月間經台灣新竹地方法院判處有期徒
    刑五年六月，見戊○○心急如焚，且該案件中殺人未遂部分尚有辯論空間，即向
    戊○○誆稱在高等法院有人事關係，殺人未遂部分可獲判減刑或無罪，戊○○遂
    將其父母聯絡電話交予丙○○請其幫忙，丙○○明知無法以金錢收買承審上開戊○○殺人未遂案件之高等法院三名法官，竟與乙○○及自稱孫姓律師之不詳姓名
    成年男子，基於意圖為自己不法所有之犯意聯絡，於八十一年十一月下旬，先由
    丙○○以電話與戊○○之母丁○○聯繫，告知受戊○○邀約幫忙，二人相約見面
    時丙○○即向丁○○詐稱其在高等法院有人事背景，可疏通承審法官，經多次聯
    絡後，為取信丁○○及戊○○之父己○○，即與不知情之甲○○攜同丁○○、己○○至台北市○○區○○街不知情之劉敦化家中（譯音，年籍不詳），由乙○○
    佯稱係律師與該自稱孫姓律師者，接受丁○○委任處理戊○○之案件，乙○○先
    要求律師費新台幣（下同）六萬元（此部分尚非詐欺），復與該孫姓律師及丙○○偽稱，因高等法院有三位法官，每位法官之疏通費須二十萬元，共需六十萬元
    即可擺平官司，並保證戊○○可在農曆過年前具保返家。丁○○、己○○因愛子
    心切，為求戊○○能早日釋放返家團聚，而信以為真，除當場交付六萬元律師費
    外，復於八十二年一月三日交付三十萬元、同年月十日交付十萬元、同年月十二
    日交付二十萬元予丙○○。乙○○、丙○○及該自稱孫姓律師者除將上述六萬元
    交付所委任之孫冬生律師外，共計詐得六十萬元。嗣於八十二年四月七日該案件
    遭台灣高等法院駁回上訴維持原判，且戊○○始終未能具保停止羈押，丁○○、
    己○○始知受騙。
二、案經台灣新竹地方法院檢察署檢察官自動檢舉偵查起訴。
    理  由
一、訊據上訴人即被告乙○○固坦認有經丙○○介紹認識丁○○夫婦，並助其等委任
    孫冬生律師為辯護人，惟矢口否認有詐欺犯行，辯稱：並未自稱係律師，亦無告
    知被害人在高等法院有人事關係及以六十萬元可擺平官司之事，且並未取得六十
    萬元，僅係受共同被告丙○○之託代為委任律師等語。然查：乙○○如何自稱吳
    律師，有辦法處理這件事，高院有認識的人可處理，但要拿六十萬元來疏通法院
    的人，錢要交給他等情，業經共同被告丙○○供述歷歷（偵查卷第五十七頁、第
    五十八頁，原審卷第八十八頁、第八十九頁，本院卷(一)第八十四至八十六頁），
    核與被害人丁○○指述：在一德街交給乙○○六萬元（律師公費），後來乙○○
    及另一位孫姓律師告訴伊六十萬可以擺平，小孩可在過年前出來」（偵查卷第六
    十九頁）、那時乙○○有提到說要六十萬元打通關節即三位法官一人二十萬（偵
    字第五○二號卷第二十八頁反面）及另被害人己○○於原審經隔離訊問亦陳稱：
    乙○○自稱係律師，有與乙○○簽委任契約等語，均相符合。且被告乙○○所交
    付予同案被告丙○○之名片上印有「全國法務雜誌社副社長兼總經理」等字樣，
    有名片一紙附卷足參（見偵六九四九號卷第七一頁），另被告乙○○並非律師，
    除經其自承外，並有台灣台北地方法院八六北院瑞文字第四二二八六號函在卷足
    憑（見偵字六九四九號卷第七四頁）。又丙○○曾請友人甲○○開車送伊及告訴
    人夫妻去北投區○○街，丙○○並曾告知是找吳律師幫忙朋友打官司，惟丙○○
    有無向告訴人收錢、有無轉交乙○○一節，甲○○並不知道等情，亦經證人甲○○證述甚明（詳本審卷(一)第一二六、一二七頁）。相互參證，足見乙○○確有冒
    充律師，共同被告丙○○所為上開不利於乙○○之供述，堪認與事實相符。被害
    人丁○○於本院審理中雖改稱：乙○○並未親口告訴伊可打通關節（原審卷第一
    一三頁背面），或稱：「六十萬向高院活動法官，一人二十萬，乃丙○○講的」
    、「乙○○未與我講」（本審卷(一)第五十一頁）。惟被害人丁○○及己○○均另
    指稱：事後乙○○有打電話來詢問是否已交付六十萬元的事，我說錢已拿給丙○○（原審卷第一一四頁、本審卷(一)第一一二頁）。且共同被告丙○○於原審亦供
    稱：「乙○○有打電話來問我，戊○○父母有無拿錢給我，如有的話就拿給他」
    等語（見原審卷第八十九頁），益徵被告乙○○與丙○○確有不法所有之犯意聯
    絡及行為分擔，被害人丁○○上述指述雖與檢察官偵查中所陳稍有出入，然不影
    響被告乙○○犯行之成立。又被告二人所取得之律師費六萬元，確有委任孫冬生
    及沈棱二位律師為戊○○辯護，有委任狀附該案卷足憑，是此部分並未構成詐欺
    罪，附此敘明。被告所詐得款項共計六十萬元，至二人各分得若干，雖經彼此相
    互推諉，然此僅係其二人分贓所得多寡，與被告二人是否成立詐欺罪無涉。被告
    上開辯解，係事後卸責之詞，其犯罪事證明確，犯行堪以認定，應依法論科。
二、核被告乙○○係犯刑法第三百三十九條第一項之詐欺取財罪，其與丙○○及不詳
    姓名之自稱孫姓律師者三人間，有犯意聯絡及行為分擔，均為共同正犯。原審引
    用刑法第二十八條、第三百三十九條第一項、罰金罰鍰提高標準條例第一條前段
    ，並審酌被告利用被害人愛子心切，以破壞司法公信力之惡劣手段、詐騙錢財、
    犯罪所得金額、所生危害頗鉅、犯後否認犯行等一切情狀，量處被告有期徒刑二
    年十月，固非無見，然而本件犯行原由共同被告丙○○所挑起，找到被告共犯，
    且彭某另以上開案件須尋覓證人及同案被告綽號小黑者之騙詞，向丁○○、己○○詐得十六萬元，其犯罪情節顯較被告為重，原審徒以被告否認犯行，科處較共
    同被告彭某為重之刑度，量刑自有未當，被告上訴仍執陳詞，否認詐欺，雖無可
    採，但原審未妥當斟酌刑法第五十七條規定而量刑，就此仍應認上訴人之上訴有
    理由，爰將原判決此部分撤銷改判如主文所示。
三、被告乙○○經合法傳喚，無正當理由不到庭，爰不待其陳述，逕行判決。
據上論斷，依刑事訴訟法第三百七十一條、第三百六十九條第一項前段、第三百六十
四條、第二百九十九條第一項前段，刑法第二十八條、第三百三十九條第一項，罰金
罰鍰提高標準條例第一條前段，判決如主文。
本案經檢察官費玲玲到庭執行職務。
中      華      民      國     九十     年      十      月     十一     日
                              台灣高等法院刑事第十三庭
                              審判長法  官  蔡    燉
                                        法  官  李  春  地
                                        法  官  盧  彥  如
右正本證明與原本無異。
不得上訴。
                                        書記官  初  玲  玲
中      華      民      國     九十     年      十      月     十五     日
附錄：本案論罪科刑法條全文
刑法第三百三十九條第一項：
意圖為自己或第三人不法之所有，以詐術使人將本人或第三人之物交付者，處五年以
下有期徒刑、拘役或科或併科一千元以下罰金。


司法院資訊處製作；財團法人民間司法改革基金會備份。
